臺灣高等法院臺中分院刑事判決　　　96年度交上易字第1255號
上　訴　人　臺灣彰化地方法院檢察署檢察官
被　　　告　甲○○
選任辯護人　丙○○　律師
上列上訴人因被告過失致死案件，不服臺灣彰化地方法院95年度
交訴字第151號中華民國96年5月16日第一審判決（起訴案號：臺
灣彰化地方法院檢察署95年度偵字第7467號），提起上訴，本院
判決如下：
    主  文
上訴駁回。
    理  由
一、公訴意旨略以：被告甲○○於民國（下同）93年10月19日晚
    間，駕駛車牌號碼8Q－0658號自小客車，沿彰化縣和美鎮○
    ○路○段由南往北行駛，嗣於同日晚間8時40分許，行經和厝
    路1段373號前時，本應注意汽車在同一車道行駛時，除擬超
    越前車外，後車與前車之間應保持隨時可以煞停之距離；又
    汽車行駛時，駕駛人應注意車前狀況及兩車併行之間隔，並
    隨時採取必要之安全措施，且依當時天候晴、夜間無照明、
    柏油路面乾燥無缺陷無障礙物，視距良好，並無不能注意之
    情事，竟疏未注意及此，適有被害人陳建明駕駛車牌號碼
    NOI－332號重型機車，沿該和厝路由南往北方向行駛，亦疏
    未注意在對面有來車交會時，不得超車，竟欲加速超越由許
    春堂（另由檢察官為不起訴處分）所駕駛同向行駛於其前方
    車牌號碼為590－GA號之大貨車，陳建明於是往左切出而跨
    越行車分向線行駛，於甫切出之際，其所駕駛之重型機車車
    頭即與由黃信得（另由檢察官為不起訴處分）所駕駛沿和厝
    路由北往南方向行駛車牌號碼為FQ7－232號之重型機車車頭
    發生對撞，因而肇事，陳建明人車倒地後，旋遭被告甲○○
    所駕駛之車牌號碼8Q－0658號自小客車左前車輪輾壓頭部，
    導致陳建明頭部骨折、顱腦損傷當場死亡，因認被告甲○○
    涉犯刑法第276條第1項之過失致死罪嫌等語。
二、按犯罪事實應依證據認定之，無證據不得認定其犯罪事實；
    又不能證明被告犯罪者，應諭知無罪之判決，刑事訴訟法第
    154條第2項、第301條第1項分別定有明文。又認定不利於被
    告之事實，須依積極證據，苟積極證據不足為不利於被告事
    實之認定時，即應為有利於被告之認定，更不必有何有利之
    證據；又認定犯罪事實所憑之證據，無論係直接證據或間接
    證據，其為訴訟上之證明，須於通常一般之人均不致有所懷
    疑，而得確信其為真實之程度者，始得據為有罪之認定，倘
    其證明尚未達到此一程度，而有合理之懷疑存在，復無其他
    調查途徑可尋，法院即應為無罪之判決（最高法院30年上字
    第816號、76年臺上字第4986號判例參照）。
三、公訴人認被告涉有上開過失致死罪嫌，無非係以：(1)被害人
    陳建明準備超車時，其前方為證人許春堂所駕駛之車號590
    －GA號大貨車，後方為被告所駕駛之車號8Q－0658號之自小
    客車，此經被告於警詢、偵查中供明，並經證人許春堂、黃
    信得於警詢、偵查中證述在卷。(2)觀之卷附現場照片，被害
    人陳建明所騎乘之車號NOI－332號機車，及證人黃信得所騎
    乘之車號FQ7－232號機車，依該等機車倒臥位置及陳建明身
    體遭輾壓之情形，可知陳建明係遭與其同方向行駛之來車左
    側車輪所輾壓。(3)證人許春堂所駕駛之車號590－GA號大貨
    車之左側車身防捲入護欄距離地面高度僅有35公分，被害人
    陳建明係倒臥於該大貨車左側車身防捲入護欄下，故可排除
    其遭該大貨車左後輪輾壓之可能。另被告所駕駛之車號8Q
    －0658號自小客車，其輪胎、擋泥板、車底表面有可疑斑跡
    ，經以O－Tolidine法測試血跡反應，有多處呈陽性反應，
    此有彰化縣警察局現場勘驗報告可稽。(4)依被告之供述及證
    人許春堂、黃信得之證述，可知被告於本件車禍發生前，與
    證人許春堂所駕駛之大貨車相距約只有1輛至1輛半機車之距
    離，顯未保持安全距離等節，為其主要論據。惟訊據被告矢
    口否認有何上開過失致死之犯行，辯稱：當天被害人陳建明
    是在伊與許春堂之大貨車中間，被害人是逆向超車，結果和
    另1臺機車對撞，伊有看到被害人逆向超車，但沒有看到被
    害人和對向機車對撞，當天伊有看到大貨車左後輪有壓到東
    西震動一下，壓到什麼東西伊不知道，伊稍微將方向盤往右
    打，伊並沒有撞到機車，伊有記下大貨車車牌，因為伊認為
    沒有撞到故也沒有修理伊之車輛等語。經查：
　(一)本件經彰化縣警察局警員就被告所駕駛車號8Q－0658號自小
  　客車採集其殘留跡證，其勘驗結果係：被告車輛未經過特別
    清洗，應尚能保留血跡、體液，經採集可疑斑跡（本車輪胎
    、擋泥板與車底表面），左前輪擋泥板（編號Ａ、Ｂ、Ｃ、
    Ｅ），車頭之車牌（編號Ｄ），保險桿（編號Ｈ），左下側
    車身（編號Ｇ）, 車體底盤刮擦痕（編號Ｆ），此有彰化縣
    警察局93年10月22日現場勘驗報告1份在卷可參（見相驗卷
    第57～63頁）。又上開跡證經送內政部警政署刑事警察局（
    下稱刑事警察局）鑑驗結果為：「(1)編號Ａ、Ｂ、Ｅ檢體以
    Kastle－Meyer血跡反應檢測法檢測結果，呈陽性反應，經
    抽取DNA檢測，未檢出型別。(2)編號Ｄ棉棒以Kastle－Meyer
    血跡反應檢測法檢測結果，呈陽性反應，經抽取DNA檢測，
    人類DNA定量結果，未檢出DNA量。(3)編號Ｇ、Ｈ棉棒以
    Kastle－Meyer血跡反應檢測法檢測結果，呈陰性反應，經
    抽取DNA檢測，人類DNA定量結果，未檢出DNA量。(4)鑑驗結
    論：編號Ｃ左前輪檔泥板棉棒DNA與死者陳建明及傷者黃信
    得DNA－STR型別不相同，可排除來自陳建明、黃信得之可能
  　。(5)編號Ｆ採自車牌號碼8Q－0658號自小客車左前底盤刮痕
    殘跡中之極微量白色物質，與編號３（死者陳建明車禍當時
    頭戴之安全帽標準檢體）中之白色物質不相似。」，此有該
    局94年4月7日刑醫字第0930216740號、94年8月1日刑鑑字第
    0940067720號鑑驗書各1紙附卷可稽（見相驗卷第69頁、核
    退字偵查第115號卷第12～13頁）。再者，本件就被害人陳
    建明身上所遺存胎痕與被告上開自小客車輪胎送刑事警察局
    比對胎痕結果，經該局函覆稱：「送鑑陳建明屍體照片與送
    鑑輪胎拓印照片比對結果，死者陳建明右肩至右大臂部位屍
    體印痕可供比對之紋痕特徵不足，經反覆比對仍無法獲致結
    果」，有該局96年3月20日刑鑑字第0960026828號函1紙在卷
    可按（見原審卷第113頁），尚難認定被害人陳建明身上遺
    存之胎痕係被告駕駛之上開車輛輾壓所致。而被告經送測謊
    結果，亦無法鑑判其說謊與否，有刑事警察局95年2月7日刑
    鑑字第0950017660號鑑驗書在卷可參（見相驗卷第112頁）
    。綜上，本件被告所駕駛之車號8Q－0658號自小客車是否確
    有輾壓被害人陳建明乙節，依上揭說明並非無疑，告訴人即
    被害人之父乙○○聲請再函請刑事警察局說明，前開鑑定之
    檢體是否均為人類之血跡云云，因刑事警察局鑑驗結論已敘
    明被告汽車左前輪檔泥板棉棒DNA，可排除來自陳建明、黃
    信得之可能，是以認無再為此部分調查之必要。
　(二)證人許春堂（與被告同向之大貨車駕駛）於原審95年12月06
  　日審理時證述：伊有看到2臺機車倒地，也看到伊後面有車
    輛，但伊僅能看到燈光等語，又證人黃信得（與被告對向之
    機車騎乘者）於原審95年12月06日審理時證稱：對撞之前，
    伊只知道前面有部大貨車，大貨車後面有跟著車輛，但不知
    有幾部車，伊快到大貨車車尾時與被害人機車發生碰撞，醒
    來時沒看到任何車輛等語，另證人彭建銅（相關車輛車主）
    於原審96年5月2日審理時證述：車號A7－3010號自小客車為
    伊所有，伊胞兄及父親有在使用，本件案發時該車由何人使
    用已不記得，且無法確定本件案發時伊有無經過肇事地點，
    對本件車禍無印象等語，徵諸上開證人等之證詞，亦無法證
    明被告所駕駛上開車輛確有撞擊輾壓被害人陳建明。
　(三)證人林再生（承辦員警）於原審95年12月06日審理時證述：
    本件無法排除其他車輛肇事，在案發地點往北1公里左右之
    監視器所錄到，被告車輛行經時為8時43分，另距離案發地
    約200公尺處（依證人所提出現場路線圖，應係約100公尺處
    ）監視器測錄時間為8時32分至43分，也有機車及汽車經過
    ，但已排除該等車輛，該肇事路段有岔路等語。核諸被害人
    陳建明所騎乘之車號NOI－332號機車，及證人黃信得所騎乘
    之車號FQ7－232號機車，依該等機車倒臥位置及陳建明身體
    遭輾壓之情形，被害人陳建明應係遭與其同方向行駛（即沿
    和厝路1段由南往北方向行駛）之來車所輾壓。而觀諸證人
    林再生所提出之監視器測錄資料，可知由肇事地點（即和厝
    路1段373號）往北行駛（即沿和厝路1段往2段方向行駛），
    距離肇事地點約100公尺處為監視器1所在處（即和厝路1段
    386 號），再往北行駛距離肇事地點約1公里處則為監視器2
    所在處（即和厝路2段383巷）。而當日由北方向行駛行經監
    視器1所在處之車輛分別為：93年10月19日（20：32：02
    ）車號590－GA號（許春堂）；同日（20：32：04）車號
    8Q－0658號（被告）；同日（20：33：21）車號A7－3010
　　號（彭建銅）；同日（20：35：31）車號7Q－8918號；
  　同日（20：36：36）車號8Q－2322號；同日（20：37：24
    ）不詳車號；同日（20：37：40）車號不詳。另由北方向
    行駛行經監視器2所在處之車輛為：93年10月19日（20：
    39：08）車號RX－406號；同日（20：39：44）車號FQ7－
    232號（黃信得）；同日（20：40：18）車號J2－0355號
    ；同日（20：40：21）車號MP8－602號；同日（20：40
    ：27）車號8H－0132號；同日（20：40：30）車號9Q－
    7189號；同日（20：40：33）車號QG－2128號；同日（
    20：40：34）車號BP3－129號；同日（20：41：02）車號
    KDE－501(或561)號；同日（20：41：11）車號A6－04209
    號；同日（20：43：59）車號8Q－0658號（被告），是可
    知案發當時尚有其他車輛行經肇事地點。再者依證人林再生
    所提出之現場路線圖，亦可見由肇事地點（即和厝路1段373
    號）往北行駛（即沿和厝路1段往2段方向行駛），迄至監視
    器1所在處（即和厝路1段386號，距肇事地點約100公尺），
    其間尚有1條岔路（即和厝路1段382巷），是該路段並非1封
    閉道路，其尚有岔路，則肇事車輛非必然行經上開2 處監視
    器所在處，自難遽認係被告所駕駛之上開車輛肇事。告訴人
    閱聲請再調閱尚未至肇事地點之舜億公司門前及廟旁監視器
　  查明有無相關車輛駛離，惟依上開相關車輛前後位置觀察，
    案情已甚明確，無再為此部分調查之必要。
　(四)證人黃信得於93年10月20日警詢時證述：當時對向有部車輛
  　行駛過來，會車時突然有部重型機車「超車」駛入伊車道內
    ，隨後就發生對撞等語。茲以被害人及黃信得之機車倒臥位
    置（參卷附道路交通事故現場圖暨調查報告表(一)、(二)暨現場
    照片），本件被害人陳建明係駛入對向車道，而與黃信得機
    車對撞倒地，則對此1突發狀況，行經該路段之駕駛人是否
    有足夠時間得以反應處理，並非無疑。而本件經送請臺灣省
    彰化縣區車輛行車事故鑑定委員會鑑定結果，係認：「(1)被
    害人陳建明無駕駛執照，駕駛重型機車在對面有來車即將交
    會時，貿然駛入對向來車道超車不當，迎撞適時駛至之對向
    來車，超車不當為肇事原因。(2)證人黃信得駕駛重型機車遵
    行己向車道，遇對向機車貿然超車入侵己車道迎面駛來之突
    發情況，難予防範而相撞，無肇事原因。(3)被害人陳建明倒
    地後被何車輛輾壓其碰撞情形為何，跡證不足，無法認定。
    因無新事證足以證明陳建明倒地後究為何車輛輾壓，故被告
    甲○○及證人許春堂所駕車輛是否與陳建明碰撞，仍跡證不
    足，無法認定。」，此亦有該鑑定委員會鑑定意見書95年5
    月10日、95年5月23日及95年6月12日函各1件在卷可參（見
    相驗卷第141、14 6、149頁）。是亦乏證據可資認定被告對
    本件車禍有何過失之駕駛行為而造成被害人陳建明死亡之結
    果。
　(五)另原審審理時，公訴人固請求勘驗現場證明被告當時係無法
  　閃躲乙節，惟參諸證人黃裕銜（承辦員警）於原審95年12月
    6日審理時證述：「往北車道只有2.7米寬，但若事先看到仍
    可往右閃，現場寬度仍夠，仍有空間可以閃過」等語，暨考
    量本件案發時間為93年10月19日，迄今事隔已久，現場跡證
　  已遭破壞，且現場設置或路寬等應有所變更，又被告之車輛
    自監視器1行至監視器2（距離約900公尺）約10分鐘（參見
    上開說明），則被告於案發時之速度究為何難以確認，況依
    案發當時係一突發狀況，駕駛人之反應自有別於嗣後進行模
    擬之反應，認現場勘驗乙節尚無調查之必要。
四、綜上所述，本件尚乏足夠證據可資認定被害人陳建明之死亡
    係因被告之過失駕駛行為所造成，自難以過失致死罪相繩。
    本件依公訴人所舉之前揭證據，尚未能達於通常一般之人均
    不致有所懷疑而得確信其為真實之程度，此外，本院復查無
    其他證據足認被告有過失致死之犯行，揆諸首開說明，本案
    被告之犯罪，屬不能證明，原審依依刑事訴訟法第301條第1
    項，為被告無罪之諭知。經核無不當，檢察官仍認被告應負
    過失致人於死罪責，指摘原判決不當，提起上訴，請求撤銷
    改判，為無理由，應駁回其上訴。
據上論斷，應依刑事訴訟法第368條，判決如主文。
本案經檢察官丁○○到庭執行職務。
中　　華　　民　　國　　96　　年　　10　　月　　9 　　日
            刑事第七庭    審判長法　官  林  榮  龍
                                法　官  鄭  永  玉
                                法　官  江  錫  麟
上列正本證明與原本無異。
不得上訴。
                                書記官  劉  建  智
中　　華　　民　　國　　96　　年　　10　　月　　9 　　日
